臺灣臺北地方法院刑事判決
110年度訴字第799號
公  訴  人  臺灣臺北地方檢察署檢察官
被      告  黃國興




選任辯護人  朱俊穎律師
被      告  黃國明


選任辯護人  唐琪瑤律師
被      告  陳品妍




選任辯護人  王中平律師
            彭子晴律師
上列被告等因偽造文書等案件，經檢察官提起公訴（108年度偵
字第21004號、109年度偵字第3604號），被告等均於審理程序進
行中，就被訴事實為有罪之陳述，經本院合議庭告知簡式審判程
序之旨，並聽取公訴人、被告等之意見後，裁定由受命法官獨任
依簡式審判程序審理，判決如下：
    主  文
黃國興共同犯行使偽造私文書罪，共壹佰肆拾捌罪，各處有期徒
刑貳月，如易科罰金，均以新臺幣壹仟元折算壹日。應執行有期
徒刑壹年陸月，如易科罰金，以新臺幣壹仟元折算壹日。緩刑參
年，且應向檢察官指定之公益團體支付新臺幣貳拾萬元，緩刑期
間付保護管束。未扣案如附表二所示之物，均沒收。
黃國明共同犯行使偽造私文書罪，共壹佰肆拾捌罪，各處有期徒
刑貳月，如易科罰金，均以新臺幣壹仟元折算壹日。應執行有期
徒刑壹年陸月，如易科罰金，以新臺幣壹仟元折算壹日。緩刑參
年，且應向檢察官指定之公益團體支付新臺幣貳拾萬元，緩刑期
間付保護管束。未扣案如附表二所示之物，均沒收。
陳品妍共同犯行使偽造私文書罪，共壹佰肆拾捌罪，各處有期徒
刑貳月，如易科罰金，均以新臺幣壹仟元折算壹日。應執行有期
徒刑壹年陸月，如易科罰金，以新臺幣壹仟元折算壹日。緩刑參
年，且應向檢察官指定之公益團體支付新臺幣貳拾萬元，緩刑期
間付保護管束。未扣案如附表二所示之物，均沒收。
    事  實
一、黃國興、黃國明係兄弟，陳品妍則係黃國明配偶。黃國興、
    黃國明與陳品妍共同基於行使偽造私文書之犯意聯絡，明知
    皓康貿易有限公司（英文名稱：HAO KANG BULLION.CO.,LTD
    ，址設臺北市○○區○○○路000號8樓，下稱皓康公司)、硯勤貿
    易有限公司（英文名稱：YEN CHIN BULLION. CO.,LTD，址
    設臺北市○○區○○○路0段000號3樓，下稱硯勤公司）、明鉅貿
    易有限公司（址設臺北市○○區○○路00號12樓，下稱明鉅公司
    ）、永大皇家貿易有限公司（址設臺北市○○區○○○路0段00號
    2樓，下稱永大皇家公司）、秉緒貿易有限公司（原址設臺
    北市○○區○○○路0段00號2樓，下稱秉緒公司）在臺灣地區不
    詳處所分別購買黃金條塊，而非向臺灣銀行股份有限公司（
    下稱臺灣銀行）購買黃金條塊，竟於不詳之時間，分別在上
    開公司，冒用臺灣銀行名義，以電腦偽造如附表一編號1至1
    48號所示之臺灣銀行黃金業務收據，並將附表二所示之圓戳
    章選擇如附表一「分行」欄所示對應之分行，將圓戳章蓋於
    其上，隨即於民國105年3月2日至108年8月23日之期間，以
    如附表一「出口公司」欄所示之各該公司名義，持出口報單
    、切結書、委託書、INVOICE（發票）及上開偽造如附表一
    所示之臺灣銀行黃金業務收據，並連同實體黃金條塊，分由
    黃國明陪同黃國興或由黃國明陪同陳品妍，分別持之向財政
    部關務署臺北關（機關地址：桃園市○○區○○○路00號，下稱
    臺北關）以隨身行李方式辦理報運黃金條塊出口至香港，再
    由黃國興或陳品妍輪流搭乘飛機攜帶如附表一「品名」及「
    數量」欄所示之黃金條塊出境，足生損害於臺灣銀行與關務
    機關對於出口報關資料管理之正確性。
二、案經法務部調查局臺北市調查處移送臺灣臺北地方檢察署偵
    查起訴。
    理  由
甲、程序方面
　　被告黃國興、黃國明及陳品妍所犯均非死刑、無期徒刑、最
    輕本刑為3 年以上有期徒刑之罪或高等法院管轄第一審之案
    件，且於本院行準備程序時，就被訴事實均為有罪之陳述（
    見本院訴字卷第57頁），經告以簡式審判程序之旨，並聽取
    當事人及公訴人之意見後，本院合議庭認為適宜進行簡式審
    判程序，而裁定由受命法官獨任進行簡式審判程序（見本院
    訴字卷第62頁）。又簡式審判程序之證據調查，不受刑事訴
    訟法第159 條第1 項、第161條之2、第161條之3、第163條
    之1及第164條至第170條規定之限制，同法第273條之2定有
    明文。行簡式審判程序案件既無傳聞法則之適用，本件即不
    為證據能力之記載。
乙、實體方面
壹、得心證之理由
一、訊據被告黃國興、黃國明及陳品妍於本院準備程序及審理中
    對於上揭事實均坦承不諱(見本院訴字卷第57頁、第69至70
    頁)，並有下列補強證據可以佐證：
  ㈠證人即臺北關稽查組課員郭却生於調查局、偵查之供述（見1
    09年度偵字3604卷一第17至22頁，108年度偵字21004 卷一
    第359 至363 頁、第365至366頁）。
  ㈡扣案物編號B-73之被告陳品妍電腦列印之臺灣銀行黃金業務
    收據（見109年度偵字3604卷一第519至539頁）。
  ㈢財政部關務署督察室駐臺北關辦公室107 年11月15日北關督
    字第107090560 號函（見109 年度偵字3604卷一第85至114 
    頁）。
  ㈣財政部關務署督察室駐臺北關辦公室108 年10月7 日北關督
    字第108090455 號函（見109年度偵字3604卷一第115至116
    頁）。
  ㈤財政部關務署臺北關108 年10月14日北普業一字第108104186
    6號函及所附報單資料（見108年度偵字21004號卷二全卷）
    。
  ㈥臺灣銀行蘆洲分行105 年7 月29日蘆洲營密字第10550003911
     號函（見109年度偵字3604卷一第129頁）。
  ㈦臺灣銀行蘆洲分行106 年4 月28日蘆洲營字第10600013301號
    函（見調查局臺北市調查處卷第210頁）。
  ㈧臺灣銀行天母分行105 年8 月1 日天母營字第10550002051號
    函（見109年度偵字3604卷一第130頁）。
  ㈨臺灣銀行民生分行105 年8 月3 日民生存字第10500022951號
    函（見109年度偵字604卷一第131頁）。
  ㈩臺灣銀行民生分行107 年12月4 日民生存字第10700039161 
    號函（見109 年度偵字3604卷一第144 頁）。
  臺灣銀行圓山分行105 年8 月5 日圓山營密字第10550002151
     號函（見109年度偵字3604卷一第132頁）。
  臺灣銀行劍潭分行105 年8 月3 日劍潭營字第10550002491號
    函（見109年度偵字3604卷一第133頁）。
  臺灣銀行貴金屬部106 年5 月2 日貴金供字第10650007201 
    號函（見調查局臺北市調查處卷第209頁）。
  臺灣銀行貴金屬部107 年12月10日貴金供密字第10750020201
     號函（見109 年度偵字3604卷一第143 頁）。
  臺灣銀行貴金屬部108 年11月28日貴金供字第10800047691號
    函（見109年度偵字3604卷一第157頁）。
  臺灣銀行貴金屬部110 年3 月25日貴金供字第11050004111號
    函（見108 年度偵字21004 卷三第383 至398 頁）。
二、綜上，足認被告黃國興、黃國明及陳品妍之自白均與事實相
    符，堪予採信。本案事證已臻明確，被告犯行洵堪認定，應
    依法論科。
貳、論罪科刑之法律適用
一、核被告黃國興、黃國明及陳品妍所為，均係犯刑法第216條
    、第210條之行使偽造私文書罪。被告等3人各次偽造如附表
    一所示臺灣銀行業務收據，進而持以行使，其偽造之低度行
    為，應各為行使之高度行為所吸收，均不另論罪。至於其餘
    歷次持其偽造之私文書報關之時間顯有不同，時間差距上亦
    可分開，顯不具關聯性，是被告就附表一編號1至148所示各
    次犯行，乃客觀上之逐次實行之先後數行為，依一般社會健
    全觀念，在時間差距上可以分開，在刑法評價上亦各具獨立
    性，犯意各別、行為互殊，應予分論併罰。
二、量刑部分
　㈠爰以行為人之責任為基礎，審酌被告黃國興、黃國明及陳品
    妍所為，雖未對於海關課徵稅務之正確性與公平性有所妨害
    ，或為不實申報，但仍偽造假的黃金購買證明並行使之，時
    間長達3年，惟該文書尚非報關所必要之文件，亦無造成國
    家或個人之可供計算之實體損害，及念其犯後均已坦承犯行
    ，深具悔意之犯後態度，兼衡被告3人之智識程度、職業、
    家庭生活狀況及經濟條件（見本院訴字卷第71至72頁）暨其
    之犯罪動機、目的、手段、檢察官於起訴書記載被告黃國興
    、黃國明及陳品妍均無前科紀錄，素行均良好，犯後態度亦
    佳等一切情狀，分別從輕量處如主文欄所示之刑，併均諭知
    易科罰金之折算標準，以資儆懲。
　㈡另按刑事審判旨在實現刑罰權分配正義，故法院對於有罪被
    告之科刑，應符合罪刑相當之原則，使輕重得宜，罰當其罪
    ，以契合社會之法律感情。又數罪併罰之定應執行之刑，係
    出於刑罰經濟與責罰相當之考量，乃對犯罪行為人本身及所
    犯各罪之總檢視，於行為人所犯數罪之犯罪類型相同，行為
    態樣、手段、動機均相似之情形，併合處罰時其責任非難重
    複之程度高，宜予酌定較低之應執行刑。衡以被告黃國興、
    黃國明及陳品妍本件所犯之犯罪類型、手段、動機相同，雖
    共同施行逾百次，但法益侵害之加重效應不高，暨刑事政策
    有意緩和有期徒刑合併執行造成之苛酷，刑之科處不僅在於
    懲罰犯罪行為，更重在矯治犯罪行為人、提升其規範意識、
    回復對法律規範之信賴與恪守等情，就被告所犯各罪之整體
    非難評價應予減輕，並自刑罰經濟、責罰相當之總體考量，
    衡酌被告之人格特性、再社會化之預防需求、數罪關係等整
    體要素，爰定如主文所示之應執行之刑，以資儆懲。
三、緩刑部分
  ㈠被告黃國興、黃國明及陳品妍前均未曾受有期徒刑以上刑之
    宣告，有臺灣高等法院被告前案紀錄表附卷可憑。考量被告
    等3人為圖便利一時失慮致犯罪，犯後均已坦承犯行，本院
    認被告等3人均既已知所悔悟，經此偵審程序之教訓，當知
    警惕而無再犯之虞，因認上開宣告之刑均以暫不執行為適當
    ，爰依刑法第74條第1 項第1 款之規定，均各宣告緩刑3年
    。
  ㈡本院另斟酌被告黃國興、黃國明及陳品妍前揭犯罪之情節及
    為促使日後得以自本案確實記取教訓，認為仍有課予被告一
    定程度負擔之必要，是依刑法第74條第2 項第4 款規定，於
    參考被告3人經濟負擔之能力後，依刑法第74條第2 項第4 
    款規定，諭知被告黃國興、黃國明及陳品妍各應支付檢察官
    指定之公益團體新臺幣20 萬元作為緩刑條件。
四、沒收部分
　　末按刑法第219條之規定係採義務沒收主義，凡偽造之印章
    、印文或署押，不論是否屬於犯人所有，亦不論有無搜獲扣
    案，苟不能證明其已滅失，均應依法宣告沒收。故本件未扣
    案偽造之臺灣銀行圓山分行、天母分行、民生分行、劍潭分
    行、蘆洲分行、松山分行、信義分行等7個圓戳章，均應依
    刑法第219條之規定宣告沒收。至未扣案如附表一所示之偽
    造私文書，均已因行使而交付予他人，已非屬被告等3人所
    有，固均無由宣告沒收。
據上論斷，應依刑事訴訟法第273條之1第1項、第299條第1項前
段（依法院辦理刑事訴訟案件應行注意事項第159點，判決書據
上論結部分，得僅引用應適用之程序法條），判決如主文。
本案經檢察官高文政偵查起訴，由檢察官林秀濤到庭執行職務。
中　　華　　民　　國　　110 　年　　12　　月　　29　　日
　　　　　　　　　刑事第八庭    法　官　許凱傑
以上正本證明與原本無異。
如不服本判決應於收受送達後20日內向本院提出上訴書狀，並應
敘述具體理由；其未敘述上訴理由者，應於上訴期間屆滿後20日
內向本院補提理由書（均須按他造當事人之人數附繕本）「切勿
逕送上級法院」。
　　　　　　　　　　　　　　　　書記官　許翠燕
中　　華　　民　　國　　110 　年　　12　　月　　30　　日
附錄本案論罪科刑法條全文：
中華民國刑法第210條
（偽造變造私文書罪）
偽造、變造私文書，足以生損害於公眾或他人者，處 5 年以下
有期徒刑。
中華民國刑法第216條
（行使偽造變造或登載不實之文書罪）
行使第 210 條至第 215 條之文書者，依偽造、變造文書或登載
不實事項或使登載不實事項之規定處斷。

附表二
圓戳章名稱 臺灣銀行圓山分行 臺灣銀行天母分行 臺灣銀行民生分行 臺灣銀行劍潭分行 臺灣銀行蘆洲分行 臺灣銀行松山分行 臺灣銀行信義分行